臺灣臺中地方法院刑事判決　　　　　　　　　　　　　九十一年度訴字第八一三號
　　公　訴　人　臺灣台中地方法院檢察署檢察官
　　被　　　告　丙○○
　　指定辯護人　本院公設辯護人甲○○
右列被告因強盜案件，經檢察官提起公訴（九十一年度偵字第五二五號），本院判決
如左：
    主  文
丙○○攜帶兇器竊盜，處有期徒刑陸月，如易科罰金，以參佰元折算壹日。緩刑貳年
扣案折疊刀壹支，沒收。
    事  實
一、丙○○於民國（下同）九十年十二月三十日二十一時許，攜帶客觀上可供兇器使
    用之折疊刀一支，進入位於台中市○○路○段九二號之光南百貨公司內，因中意
    店內架上之ＣＤ二片（市價約為新台幣（下同）六百五十元），惟因身上只有三
    百元，一時起貪念，竟趁該公司員工疏於防範之際，意圖為自己不法所有而竊取
    店內音樂ＣＤ二片。惟其得手後欲離開時，為該公司現場主任乙○○所發現並追
    隨丙○○至店外，要求其交出竊得之音樂ＣＤ二片並隨同返回店內櫃檯結帳，丙
    ○○遂當場交出竊得之音樂ＣＤ二片，經店家通知警方前來查獲，並當場扣得折
    疊刀一支。
二、案經台中市警察局第二分局報請臺灣臺中地方法院檢察署檢察官偵查起訴。
    理  由
一、訊據被告丙○○對於在右揭時、地攜帶折疊刀一支進入上開店家竊取音樂ＣＤ二
    片等情，於歷次警訊、偵、審中均坦承不諱，惟辯稱：當時為尋找工作之故，隨
    身攜帶之折疊小刀係伊用以切割報紙上之徵才啟事，竊取本次之ＣＤ二張時，並
    未拿出該折疊小刀來云云，本院公設辯護人並為被告辯護稱：扣案之折疊刀一支
    乃被告隨身攜帶物品，於本件案發時純粹是以逛街之心態進入被害商店，並無攜
    帶兇器竊盜之故意，且未以此作為行竊之工具，故其行為實與攜帶兇器之加重竊
    盜有間云云。經查：
  (一)被告右揭竊盜犯行，既經其坦承不諱，且與證人乙○○指述其竊盜行為之情節相
    符，復有贓物認領保管收據一紙附卷可稽，被告此部分之自白與事實相符，其竊
    盜之犯行洵堪認定。
  (二)按「按刑法第三百二十一條第一項第三款之攜帶兇器竊盜罪，係以行為人攜帶兇
    器竊盜為其加重條件，此所謂兇器，其種類並無限制，凡客觀上足對人之生命、
    身體、安全構成威脅，具有危險性之兇器均屬之，且祇須行竊時攜帶此種具有危
    險性之兇器為已足，並不以攜帶之初有行兇之意圖為必要。」，最高法院著有七
    十九年台上字第五二五三號判例可資參照，考其意旨乃因行為人攜帶兇器即有隨
    時行兇之可能，客觀上具有危險性，故仍應以攜帶兇器之加重竊盜罪相繩。經查
    ，扣案被告行竊時所隨身攜帶之折疊刀一把經本院當庭勘驗之結果，乃金屬材質
    ，於未展開前長約六公分，展開後全長約為十公分，刀刃本體呈銳利之單面尖型
    ，刀尖鋒利，並無鏽蝕之現象等情，有本院九十一年五月二十二日之勘驗筆錄一
    份在卷可稽，足認該折疊刀在客觀上對人之生命、身體顯具有危險性，足供作為
    兇器使用，依前揭說明，被告攜帶該客觀上足作為兇器之折疊刀一支行竊，已具
    有隨時行兇之危險性，被告及公設辯護人此部分所辯已無足為採，被告攜帶兇器
    而犯本件竊盜之行為，洵堪認定。
  (三)至公訴人雖認被告於遭被害店家查獲竊取ＣＤ二片後，不僅拒絕交出所竊取之物
    品，且為脫免逮捕而持預藏之折疊刀一支當場揮舞，脅迫被害店家之店長乙○○
    ，命其不可靠近，致乙○○心生畏懼而不敢阻止而任其其逃離之行為，係犯刑法
    第三百二十九條之準強盜罪云云。惟按「刑法第三百二十九條所謂當場，固不以
    實施竊盜或搶奪者尚未離去現場為限，即已離盜所而尚在他人跟蹤追躡中者，仍
    不失為場。惟於竊盜或搶奪者離去盜所後，行至中途始被撞遇，則該中途，不得
    謂為當場，此時如因彼此爭執，犯人予以抵抗，實施強暴或脅迫，除可另成其他
    罪名外，不生以強盜論之問題。」、「刑法第三百二十九條之強暴脅迫，以當場
    實施者為限，如在脫離犯罪場所或追捕者之視線以後，基於別種事實而實施時，
    則雖意在防護贓物或脫免逮捕，亦不過為另犯他罪之原因，與前之竊盜或搶奪行
    為無關，自不能適用該條以強盜論。」，最高法院二十八年上字第一九八四號、
    二十八年非字第四三號著有判例可資參照。經查：本件被告經被害店家發現竊取
    ＣＤ二片後，已於店門外當場將該二片ＣＤ交還該店家之店長乙○○，並依乙○
    ○之勸導而進入該店家之櫃臺後方配合處理此事，當時乙○○並沒有要逮捕被告
    之舉動，只是在被告交出竊取之物品後，以手搭在被告肩上，示意被告回店內處
    理一下等情，業據證人乙○○到庭證述綦詳，堪信為真實。足認被告丙○○竊盜
    後已離開現場，只是被發現之後隨被害店家之人員再度回到該商店內等候處理，
    該被害商家亦無逮捕被告之行為存在。再查，本件被告坦承於聽聞被害商店內職
    員已報警處理後，驚慌之際而掏出前揭隨身攜帶之折疊小刀一支對證人乙○○揮
    舞二下隨即跑出店外，惟被告揮舞小刀時未發一語，且全身一直打哆嗦，一直往
    後退等情，亦據證人乙○○到庭證述屬實，依據客觀情形判斷，難認被告有施強
    暴脅迫之行為存在，自難遽為被告有當場為防護贓物、脫免逮捕而施強暴、脅迫
    行為之論罪依據，併此敘明。
二、核被告所為，係犯刑法第三百二十一條第一項第三款之攜帶兇器竊盜罪。公訴人
    認被告所為係犯刑法第三百二十九條之準強盜罪，起訴法條，尚有未洽，應予變
    更。（因竊盜與準強盜罪之罪質雖有不同，然其基本社會事實即竊盜基本事實仍
    屬相同，故得變更起訴法條）。再者，竊盜罪之保護法益，為個人對於財物之管
    理或支配利益，被告利用同一次機會竊取被害人商店內陳設之音樂ＣＤ二張，因
    僅對同一持有法益為一次性之侵害，應僅成立一普通竊盜罪。爰審酌被告犯後坦
    承犯行，悔意甚深，且本次犯罪所得財物市價僅值六百五十元，價值甚為低廉以
    及經被害店家發現後，配合交出贓物之良好態度等一切情狀，量處如主文所示之
    刑，以示懲儆，並依刑法第四十一條第一項之規定，諭知易科罰金之折算標準。
    末查，被告前未曾受有期徒刑以上之刑之宣告，有臺灣高等法院被告全國前案紀
    錄表二份附卷可稽，其受此教訓，當知警惕，應無再犯之虞，所判處之主刑，本
    院認為以暫不執行為適當，均併予宣告緩刑二年，以啟自新。末查，扣案折疊刀
    一把乃被告所有之物，為其於本院審理時供述在卷，且為其供犯罪之用或預備供
    犯罪所用之物，爰依刑法第三十八條第一項第二款宣告沒收。
據上論斷，應依刑事訴訟法第二百九十九條第一項前段、第三百條，刑法第三百二十
一條第一項第三款、第四十一條第一項前段、第七十四條第一款、第三十八條第一項
第二款，罰金罰鍰提高標準條例第第二條，判決如主文。
中      華      民      國      九十一      年      六      月    五    日
                                臺灣台中地方法院刑事第七庭
                                        法  官 林學晴
右正本證明與原本無異。
如不服本判決，應於送達後十日內向本院提出上訴狀 （須附繕本） ，上訴於台灣高等
法院台中分院。
                                        書記官
中      華      民      國      九十一      年      六      月    五    日
附錄論罪科刑法條
中華民國刑法第三百二十一條
犯竊盜罪而有左列情形之一者，處六月以上、五年以下有期徒刑：
一  於夜間侵入住宅或有人居住之建築物、船艦或隱匿其內而犯之者。
二  毀越門扇、牆垣或其他安全設備而犯之者。
三  攜帶兇器而犯之者。
四  結夥三人以上而犯之者。
五  乘火災、水災或其他災害之際而犯之者。
六  在車站或埠頭而犯之者。
前項之未遂犯罰之。
